臺灣高雄地方法院刑事裁定
111年度聲字第1747號
聲明異議人
即  受刑人  高孟宗



                    （現在法務部○○○○○○○○○執行                        中）
上列聲明異議人即受刑人對於臺灣高雄地方檢察署檢察官執行之
指揮（111年度執字第5750號）聲明異議，本院裁定如下：
    主  文
異議駁回。
    理  由
一、聲明異議意旨略以：聲明異議人即受刑人高孟宗（下稱受刑
    人）因犯不能安全駕駛致交通危險案件，經本院以111年度
    交簡字第1323號判決判處有期徒刑5月，併科罰金新臺幣（
    下同）1萬5千元確定，徒刑部分嗣經執行檢察官否准易科罰
    金及易服社會勞動。然本件僅係受刑人於「5年內2犯酒駕」
    之案件，且受刑人查獲之吐氣所含酒精濃度低於每公升0.55
    毫克，亦未發生交通事故，故本件不符「5年內3犯酒駕」等
    發監執行標準；另受刑人現正積極接受醫院之酒癮戒癮治療
    ，並為單親家庭中之經濟支柱，尚須扶養照料家人，如入監
    服刑將影響其等甚鉅，為此請求法院撤銷執行檢察官上開不
    准易刑處分之執行指揮命令等語。
二、按執行裁判由為裁判法院對應之檢察署檢察官指揮之；受刑
    人或其法定代理人或配偶以檢察官執行之指揮為不當者，得
    向諭知該裁判之法院聲明異議，刑事訴訟法第457條第1項前
    段、第484條分別定有明文。次按犯最重本刑為5年以下有期
    徒刑以下之刑之罪，而受6月以下有期徒刑或拘役之宣告者
    ，得以新臺幣1千元、2千元或3千元折算1日，易科罰金；但
    易科罰金，難收矯正之效或難以維持法秩序者，不在此限。
    依前項規定得易科罰金而未聲請易科罰金者，得以提供社會
    勞動6小時折算1日，易服社會勞動。受6月以下有期徒刑或
    拘役之宣告，不符第1項易科罰金之規定者，得依前項折算
    規定，易服社會勞動。前2項之規定，因身心健康之關係，
    執行顯有困難者，或易服社會勞動，難收矯正之效或難以維
    持法秩序者，不適用之，刑法第41條第1項至第4項亦有明文
    。
三、又易刑處分之否准，係法律賦予檢察官指揮執行時之裁量權
    限，執行檢察官自得考量受刑人之實際情況，是否有難收矯
    正之效或難以維持法秩序，以作為其裁量是否准予易科罰金
    或易服社會勞動之憑據，非謂一經判決宣告易科罰金之折算
    標準，執行檢察官即應為易科罰金或易服社會勞動之易刑處
    分。又所謂「難收矯正之效」及「難以維持法秩序」，乃立
    法者賦與執行檢察官得依具體個案，考量犯罪特性、情節及
    受刑人個人特殊事由，審酌應否准予易刑處分之裁量權，檢
    察官就此項裁量權之行使，僅於發生裁量瑕疵之情況，法院
    始有介入審查之必要，倘檢察官之執行指揮，其程序上並非
    未給予受刑人就其個人特殊事由陳述意見之機會，則難認其
    裁量權之行使有何違法或不當可言。易言之，執行檢察官就
    受刑人是否確因易科罰金或易服社會勞動，而有難收矯正之
    效，或難以維持法秩序之情事，有裁量判斷之權限，法院僅
    得審查檢察官裁量時其判斷之程序有無違背法令、事實認定
    有無錯誤、其審認之事實與刑法第41條第1項但書之裁量要
    件有無合理關連、有無逾越或超過法律規定之範圍等問題，
    原則上不宜自行代替檢察官判斷受刑人有無上開情事。倘執
    行檢察官經綜合評價、衡酌後，仍認受刑人有上開不適宜為
    易刑處分情形，而為否准受刑人易科罰金或易服社會勞動之
    執行命令，則屬執行檢察官裁量權之合法行使範圍，自不得
    任意指為違法或不當（最高法院110年度台抗字第1188號裁
    定意旨參照）。
四、經查：
　　㈠受刑人因犯不能安全駕駛動力交通工具罪，經本院以111年
      度交簡字第1323號判決判處有期徒刑5月，併科罰金1萬5
      千元，有期徒刑如易科罰金，罰金如易服勞役，均以1千
      元折算1日；案經確定並送執行，執行檢察官嗣通知受刑
      人於民國111年9月13日到案陳述意見，受刑人則於到案前
      之111年9月7日向檢察署提出陳情意見狀（與本件聲明異
      議狀同旨，並檢附相同之戶口名簿、診斷證明書及家人身
      心障礙證明等資料），請求准予本件易科罰金；執行檢察
      官審酌受刑人之前開意見後，認受刑人於本件前已有2次
      （註：受刑人前應已有3次酒後駕車紀錄，本件為第4犯，
      且嗣經記載於執行傳票）酒後駕車經易科罰金執行完畢之
      紀錄，卻仍未能記取教訓，酒後貪圖便利騎車上路而再犯
      本件，對公共安全所生危害非微，充分顯現其罔顧交通安
      全之心態，難認受刑人已知所反省，另受刑人所稱已接受
      酒癮治療，是否為規避入監服刑始有此作為，不得而知，
      無法確認有戒除酒癮之決心，故如予其易科罰金或易服社
      會勞動，均難收矯正之效或難以維持法秩序，乃不准本件
      受刑人之易刑處分等節，業經本院依職權調閱前開執行案
      卷核閱無訛，並有受刑人提出之陳情意見狀、臺灣高雄地
      方檢察署執行指揮書電子檔紀錄附卷可參，此部分事實堪
      以認定。
　　㈡又受刑人於犯本案前之92年、103年及108年間，均有因不
      能安全駕駛致生公共危險犯行經法院判刑確定並易科罰金
      執行完畢之紀錄，有臺灣高等法院被告前案紀錄表及相關
      判決、聲請簡易判決處刑書在卷可憑，是執行檢察官上開
      據以裁量之「受刑人於犯本案前至少已有2次以上酒駕犯
      行並經易科罰金執行完畢」等基礎事實，經核亦無違誤。
　　㈢基上，本件檢察官除已事前給予受刑人陳述意見之機會，
      亦已具體審核受刑人之前案紀錄、本件犯罪所生危害、受
      刑人特別預防之必要等因素，妥為判斷後予以裁量，始認
      受刑人非予發監執行，難維持法秩序及收矯治之效，而不
      准受刑人易科罰金及易服社會勞動。是本件檢察官依職權
      裁量後，既已具體說明不准受刑人易科罰金、易服社會勞
      動之理由，亦已實質審究、回應受刑人所陳意見，揆諸前
      揭意旨，難認檢察官於程序上有何重大瑕疵可指，或有何
      違法裁量、裁量瑕疵之情形存在，亦無逾越法律授權或專
      斷而違反比例原則等濫用權力之情事，是本院自應尊重執
      行檢察官合法行使裁量權下之判斷，不得任意指為違法或
      不當，即難認本件檢察官有何執行指揮不當之處。
　　㈣至受刑人異議意旨固主張本件並非「5年內3犯」之酒駕案
      件，所測得酒精濃度未逾每公升0.55毫克且亦未發生交通
      事故，而未符發監執行之標準等語。然查，臺灣高等檢察
      署雖曾研議若干再犯酒駕之發監標準，然該準則僅係供檢
      察官判斷得否為易刑處分之參考，檢察官於執行指揮時自
      不受其拘束，而仍應具體審酌個案情形並為適法裁量；又
      檢察官就本件所為否准受刑人易科罰金、易服社會勞動之
      裁量判斷，並無逾越法律授權或濫用權力之情事，業經認
      定如前，難認有何執行指揮之違法或不當之處。況本件執
      行檢察官所為上開判斷，亦核與經法務部准予備查之臺灣
      高等檢察署111年2月23日檢執甲字第11100017350號函所
      揭示「酒駕犯罪經查獲3犯（含）以上者，應予審酌是否
      屬刑法第41條第1項但書所定難收矯正之效或難以維持法
      秩序之情形，而不准易科罰金」等嚴格審核標準，尚無牴
      觸，有相關函文附卷可稽，益徵本件檢察官並無濫用裁量
      權之情事，自不待言。是受刑人所執前詞，均非有據。
　　㈤另受刑人異議意旨雖尚稱其已尋求酒癮戒癮治療，且須照
      料家人及家中經濟等語。惟就受刑人稱其現正接受戒癮治
      療部分，業經檢察官於前開否准易刑處分之理由中予以具
      體審酌，且受刑人遲至本件判決確定後之111年8月底、9
      月初始至財團法人台灣省私立高雄仁愛之家附設慈惠醫院
      就診，距離檢察署寄送執行傳票之日期甚近，自此情以觀
      ，檢察官認無法排除受刑人有為規避入監服刑始前往接受
      戒癮治療之可能乙節，尚非全然無據；另縱受刑人所述之
      家庭因素屬實，然現行刑法第41條第1項有關得否易科罰
      金之規定，已刪除「因職業、家庭等事由，執行顯有困難
      」要件，是受刑人之家庭狀況即非執行檢察官決定是否准
      予易科罰金、易服社會勞動所應斟酌審查之法定事由，是
      均無從憑此逕認檢察官之執行指揮有何不當。
五、綜上所述，本件檢察官既已具體說明否准易科罰金及易服社
    會勞動之理由，且未有逾越法律授權、濫用權力之情事，是
    受刑人之聲明異議為無理由，應予駁回。
六、依刑事訴訟法第486條，裁定如主文。
中　　華　　民　　國　　111 　年　　12　　月　　7 　　日
                  刑事第十一庭  法　官  莊維澤
以上正本證明與原本無異。
如不服本裁定，應於收受送達後5日內，向本院提出抗告狀。
中　　華　　民　　國　　111 　年　　12　　月　　7 　　日
                                書記官  沈彤檍